【裁判字號】    99,訴,1925
【裁判日期】    990805
【裁判案由】    偽造文書等
【裁判全文】
臺灣板橋地方法院刑事判決              99年度訴字第1925號
公  訴  人  臺灣板橋地方法院檢察署檢察官
被      告  丁○○
上列被告因偽造文書等案件，經檢察官提起公訴（99年度偵緝字
第34號），被告於準備程序中就被訴事實為有罪之陳述，經告知
簡式審判程序之旨，並聽取當事人之意見後，本院合議庭裁定由
受命法官獨任進行簡式審判程序，判決如下：
    主  文
丁○○行使偽造私文書，足以生損害於他人，累犯，處有期徒刑
肆月，如易科罰金，以新臺幣壹仟元折算壹日，附表編號一所示
之偽造「甲○○」署押計枚，均沒收。又意圖為自己不法之所
有，而侵占自己持有他人之物，累犯，處有期徒刑肆月，如易科
罰金，以新臺幣壹仟元折算壹日。又行使偽造私文書，足以生損
害於他人，累犯，處有期徒刑伍月，如易科罰金，以新臺幣壹仟
元折算壹日，附表編號二、三所示之偽造「丙○○」署押及印文
各貳枚、「乙○○」署押及印文各壹枚、「新竹區監理所桃園監
理站審核合格」印文計貳枚，及偽造之「丙○○」、「乙○○」
、「新竹區監理所桃園監理站審核合格」印章各壹枚，均沒收。
又意圖為自己不法之所有，以詐術使人將本人之物交付，累犯，
處有期徒刑肆月，如易科罰金，以新臺幣壹仟元折算壹日。應執
行有期徒刑壹年貳月，如易科罰金，以新臺幣壹仟元折算壹日，
附表編號一、二、三所示偽造之署押及印文，及偽造之「丙○○
」、「乙○○」、「新竹區監理所桃園監理站審核合格」印章各
壹枚，均沒收。
    事  實
一、丁○○前因竊盜案件，經臺灣桃園地方法院分別以93年度易
    緝字第146 號、第6 號判處有期徒刑8 月、8 月確定，又因
    違反動產擔保交易法案件，經同法院以93年度壢簡字第797
    號判處有期徒刑4 月確定，上開3 罪，嗣經同法院以94年度
    聲字第1081號裁定應執行有期徒刑1 年5 月確定；復因偽造
    文書、詐欺及侵占等案件，再經同法院分別以94年度簡字第
    137 號判處有期徒刑6 月、94年度易字第171 號判處有期徒
    刑8 月、95年度壢簡字第1298號判處有期徒刑3 月確定，上
    開案件接續執行，於民國96年3 月23日縮短刑期假釋付保護
    管束出監，並於同年6 月5 日保護管束期滿未經撤銷，所餘
    刑期視為執行完畢。詎其猶不知悔改，為下列犯行：
（一）意圖為自己不法之所有，基於詐欺及行使偽造私文書之犯
      意，於97年11月間，在不詳處所，於中古汽車買賣（切結
      ）合約書上立合約人、賣主欄偽造其所虛構之人「甲○○
      」署押3 枚，並於戊○○位在臺北縣泰山鄉○○路○ 段76
      6 號買賣中古車之店內，向戊○○佯稱要合資購買「甲○○」之人所有中華廠牌新車（尚未掛牌），每人需先繳納
      訂金新臺幣（下同）7 萬5,000 元等語，並提出其所偽造
      之中古汽車買賣（切結）合約書1 份，致戊○○陷於錯誤
      ，交付7 萬5,000 元予丁○○。
（二）又於97年農曆年前，在其向乙○○承租之桃園縣桃園市○○路145 號租屋處內，受乙○○委託修理車牌號碼9G-954
      5 號自用小客車，竟意圖為自己不法之所有，將該車侵占
      入己後，另基於詐欺及行使偽造私文書之犯意，先於97年
      12月間，在戊○○上址店內，向戊○○佯稱欲以16萬元出
      售車牌號碼9G-9545 號自用小客車予戊○○等語後，再於
      98年農曆年前，委由不知情之成年刻印業者偽造「丙○○
      」、「乙○○」及「新竹區監理所桃園監理站審核合格」
      印章各1 枚，並在上址租屋處，偽造「丙○○」、「乙○○」之署押、印文及「新竹區監理所桃園監理站審核合格
      」之印文（偽造之署押、印文數量詳如附表所示）於監13
      汽（機）車過戶申請登記書、監14汽（機）車各項異動登
      記書上，並連同其自該車內取得之汽車新領牌照登記書交
      付予戊○○，供戊○○辦理過戶之用，致戊○○不疑有他
      ，如數付款。
（三）另丁○○復意圖為自己不法之所有，於98年2 月間，在戊○○上址店內，向戊○○佯稱欲以5 萬元向戊○○購買車
      號不詳之裕隆牌自用小客車1 輛，再將該車轉賣，於轉賣
      後再付清價款等語，致戊○○陷於錯誤，即將該車交付予
      丁○○。
    嗣因戊○○於98年1 月1 日至監理單位欲辦理車號9G-9545
    號自用小客車之過戶事宜，經監理單位承辦人員告知該汽車
    過戶申請登記書上之新竹區監理所戳章並非該所之用印，且
    因丁○○避不見面，戊○○始知受騙。
二、案經戊○○訴由臺灣板橋地方法院檢察署檢察官偵查起訴。
    理  由
一、本件被告丁○○所犯為死刑、無期徒刑、最輕本刑為3年以
    上有期徒刑以外之罪，且非高等法院管轄第一審之案件，於
    本院準備程序進行中，被告就被訴事實為有罪之陳述，經告
    知被告簡式審判程序之旨，並聽取公訴人及被告之意見後，
    本院合議庭裁定由受命法官獨任進行簡式審判程序，合先敘
    明。
二、上開犯罪事實，業據被告於偵查及本院審理中坦承不諱，核
    與告訴人戊○○於偵查中指述之情節相符，並有偽造之中古
    汽車買賣（切結）合約書、監13汽（機）車過戶申請登記書
    、監14汽（機）車各項異動登記書各1 份在卷可稽，另有汽
    車新領牌照登記書、交通部公路總局新竹區監理所桃園監理
    站98年6 月25日竹監桃字第0980017092號函文及臺灣板橋地
    方法院檢察署公務電話紀錄各1 份存卷可參，足見被告自白
    與事實相符，應可採信。本案事證明確，被告上開犯行均堪
    認定，應予依法論科。
三、按刑法處罰行使偽造私文書罪之主旨，重在保護文書公共之
    信用，非僅保護制作名義人之利益，故所偽造之文書，如足
    以生損害於公眾或他人，其罪即應成立，不問實際上有無制
    作名義人其人，縱令制作文書名義人係屬架空虛造，亦無妨
    於本罪之成立（最高法院31年上字第1505號判例要旨可資參
    照）。查被告偽造虛捏之「甲○○」之人，以「甲○○」名
    義簽立附表編號1 所示之文書，提出向告訴人戊○○行使，
    使告訴人誤認確有此交易，足以生損害於告訴人，揆諸上開
    說明，仍應成立行使偽造私文書罪。核被告就犯罪事實（一
    ）所為，係犯刑法第216 條、第210 條之行使偽造私文書罪
    及同法第339 條第1 項之詐欺取財罪；就犯罪事實（二）所
    為，係犯刑法第335 條第1 項之侵占罪、同法第216 條、第
    210 條之行使偽造私文書罪及第339 條第1 項之詐欺取財罪
    ；就犯罪事實（三）所為，係犯刑法第339 條第1 項之詐欺
    取財罪。被告偽造「甲○○」之署押及印文、偽造「丙○○
    」及「乙○○」之印章、印文及署押，及「新竹區監理所桃
    園監理站審核合格」之印章及印文，為偽造附表所示私文書
    之階段行為；而偽造該等私文書並持以行使，其偽造之低度
    行為，則為行使之高度行為所吸收，均不另論罪。又被告於
    犯罪事實（一）、（二）行使偽造私文書之目的均在於詐欺
    取財，所為上開複數舉動，係基於單一行為決意所為，應評
    價為法律上之一行為，論以想像競合犯，而從一法定刑及情
    節較重之行使偽造私文書罪處斷。被告委由不知情之成年刻
    印業者偽造「丙○○」、「乙○○」及「新竹區監理所桃園
    監理站審核合格」之印章各1 枚，為間接正犯。再被告所犯
    上開2 個行使偽造私文書罪、1 個侵占罪及1 個詐欺取財罪
    間，犯意各別，行為互殊，應予分論併罰。被告前有事實欄
    所載之犯罪科刑執行情形，有臺灣高等法院被告前案紀錄表
    1 份在卷可憑，其受有期徒刑之執行完畢後，5 年以內故意
    再犯本件有期徒刑以上之各罪，均為累犯，皆應依刑法第47
    條第1 項之規定加重其刑。爰審酌被告僅因缺錢使用，即貪
    圖不法利益，以行使偽造私文書之方式向告訴人詐騙財物，
    已破壞遭冒名之人利益，足生損害於告訴人，兼衡其犯罪之
    動機、目的、手段，暨其犯後坦承犯行態度良好，惟尚未與
    被害人達成和解等一切情狀，分別量處如主文所示之刑，並
    均諭知易科罰金之折算標準，暨定其應執行之刑及諭知易科
    罰金之折算標準。
四、如附表編號1 所示偽造之「甲○○」署押計3 枚，編號2 至
    3 所示偽造之「丙○○」署押及印文各2 枚、「乙○○」署
    押及印文各1 枚、「新竹區監理所桃園監理站審核合格」印
    文計2 枚，均為偽造之署押及印文，不問屬於被告與否，均
    應依刑法第219 條之規定宣告沒收。又偽造之「丙○○」、
    「乙○○」及「新竹區監理所桃園監理站審核合格」印章各
    1 枚，被告供承上開印章仍在家中，亦應依刑法第219 條之
    規定宣告沒收。至如附表所示之私文書業經被告行使交付告
    訴人戊○○所有，已非被告所有之物，爰不為沒收之宣告，
    併此敘明。
據上論斷，應依刑事訴訟法第273 條之1 第1 項、第299 條第1
項前段，刑法第216 條、第210 條、第339 條第1 項、第335 條
第1 項、第41條第1 項前段、第8 項、第55條、第47條第1 項、
第51條第5 款、第219 條，刑法施行法第1 條之1 ，判決如主文
。
本案經檢察官黃怡華到庭執行職務。
中    華    民    國    99    年    8     月    5     日
                  刑事第十五庭  法  官  廖欣儀
以上正本證明與原本無異。
如不服本判決應於收受判決後10日內向本院提出上訴書狀，並應
敘述具體理由。其未敘述上訴理由者，應於上訴期間屆滿後20日
內向本院補提理由書（均須按他造當事人之人數附繕本）「切勿
逕送上級法院」。
                                書記官  顏偉林
中    華    民    國    99    年    8     月    5     日
附錄本案論罪科刑法條全文：
中華民國刑法第216條
（行使偽造變造或登載不實之文書罪）
行使第210 條至第215 條之文書者，依偽造、變造文書或登載不
實事項或使登載不實事項之規定處斷。
中華民國刑法第210條
（偽造變造私文書罪）
偽造、變造私文書，足以生損害於公眾或他人者，處5 年以下有
期徒刑。
中華民國刑法第339條
（普通詐欺罪）
意圖為自己或第三人不法之所有，以詐術使人將本人或第三人之
物交付者，處5 年以下有期徒刑、拘役或科或併科1 千元以下罰
金。
以前項方法得財產上不法之利益或使第三人得之者，亦同。
前二項之未遂犯罰之。
中華民國刑法第335條
（普通侵佔罪）
意圖為自己或第三人不法之所有，而侵佔自己持有他人之物者，
處5 年以下有期徒刑、拘役或科或併科1 千元以下罰金。
前項之未遂犯罰之。
附表：
┌──┬──────┬────┬───────┬─────┐
│編號│文 書 名 稱 │欄    位│偽造之印文及署│頁      數│
│    │            │        │押數量        │          │
├──┼──────┼────┼───────┼─────┤
│ 1  │中古汽車買賣│立合約人│「甲○○」之簽│98年度他字│
│    │（切結）合約│、賣主  │名1枚及指印2枚│第2850號偵│
│    │書          │        │              │查卷第2頁 │
├──┼──────┼────┼───────┼─────┤
│ 2  │監13汽（機）│新車主名│「丙○○」簽名│98年度他字│
│    │車過戶申請登│稱簽章  │及印文各1 枚  │第2850號偵│
│    │記書        │        │              │查卷第3頁 │
│    │            ├────┼───────┼─────┤
│    │            │原車主名│「乙○○」簽名│同上      │
│    │            │稱簽章  │及印文各1 枚  │          │
│    │            ├────┼───────┼─────┤
│    │            │經辦機關│「新竹區監理所│同上      │
│    │            │經辦日期│桃園監理站審核│          │
│    │            │        │合格」印文1 枚│          │
├──┼──────┼────┼───────┼─────┤
│ 3  │監14汽（機）│車主名稱│「丙○○」簽名│98年度他字│
│    │車各項異動登│（車主姓│及印文各1 枚  │第2850號偵│
│    │記書        │名）簽章│              │查卷第4頁 │
│    │            ├────┼───────┼─────┤
│    │            │經辦機關│「新竹區監理所│同上      │
│    │            │        │桃園監理站審核│          │
│    │            │        │合格」印文1 枚│          │
└──┴──────┴────┴───────┴─────┘

司法院資訊處製作；財團法人民間司法改革基金會備份。
